臺灣新北地方法院民事裁定
111年度小上字第178號
上  訴  人  童元賓

法定代理人  童安娜
被  上訴人  黃怡倩

上列當事人間請求損害賠償事件，上訴人對民國111 年8 月11日
本院111 年度板小字第1952號第一審判決提起上訴，本院裁定如
下：
    主  文
上訴駁回。
第二審訴訟費用新臺幣壹仟伍佰元由上訴人負擔。
    理  由
一、按對於小額程序之第一審裁判之上訴或抗告，非以其違背法
    令為理由，不得為之，民事訴訟法第436 條之24第2 項定有
    明文。再依同法第436 條之25規定，上訴狀內應記載上訴理
    由，並表明原判決所違背之法令及其具體內容，以及依訴訟
    資料可認為原判決有違背法令之具體事實。所謂「判決違背
    法令」，係指判決不適用法規或適用不當者而言；而有下列
    各款情形之一者，其判決當然為違背法令：一、判決法院之
    組織不合法者。二、依法律或裁判應迴避之法官參與裁判者
    。三、法院於權限之有無辨別不當或違背專屬管轄之規定者
    。四、當事人於訴訟未經合法代理者。五、違背言詞辯論公
    開之規定者。六、判決不備理由或理由矛盾者，民事訴訟法
    第468 條、第469 條分別定有明文。是當事人提起上訴，如
    以民事訴訟法第469 條所列第1 至5 款為理由時，其上訴狀
    或理由書應表明該判決有合於各該條款規定情形之具體內容
    ，及係依何訴訟資料合於該違背法令之具體事實。如依民事
    訴訟法第468 條規定，以原判決有不適用法規或適用法規不
    當為理由時，其上訴狀或理由書應表明該判決所違背之法令
    條項，或有關判例、解釋字號，或成文法以外之習慣或法理
    等及其具體內容，暨係依何訴訟資料合於該違背法令之具體
    事實。此節復為小額事件之上訴程序所準用，民事訴訟法第
    436 條之32第2 項參照。準此，倘上訴人所提之上訴狀或理
    由書如未依此項方法表明者，即難認其已就小額訴訟第一審
    判決之違背法令有具體之指摘，該上訴自難認為合法。次按
    當事人於第二審程序不得提出新攻擊或防禦方法，但因原法
    院違背法令致未能提出者，不在此限，民事訴訟法第436條
    之28亦有明文。
二、本件上訴意旨略以：依上訴人與暱稱「V3RDAD」之人之對話
    紀錄，足見上訴人並未預見「V3RDAD」為詐騙集團成員，此
    種因知識、經驗欠缺所造成的輕忽不能與「故意」畫上等號
    ，況上訴人當時為未滿14歲之少年，並無足夠社會經驗，判
    別本案以合法購買比特幣之外觀，所包裝詐欺贓款洗錢之行
    為，自難認上訴人有共同詐欺或幫助詐欺之故意。再者，被
    上訴人匯款至上訴人法定代理人之中國信託銀行帳戶後，未
    儘速詢問親友或報警確認匯款金流、網友「Chone SmrJenon
    g」所述內容是否真實，致損害之發生或擴大，被上訴人存
    在與有過失甚明。綜上，原審判決准予被上訴人之請求，自
    有違誤，爰依法提起上訴，聲明：原判決廢棄等語。
三、經查，上訴人對於本院111 年度板小字第1952號之第一審判
    決提起上訴，主張其未有共同或幫助詐欺、洗錢之故意，且
    被上訴人就損害之發生或擴大與有過失等情，認為原審判決
    違背法令；然衡酌上訴人所述前揭理由，俱屬事實問題，係
    屬事實審法院就取捨證據、認定事實之職權範圍，應由事實
    審法院斟酌全辯論意旨及調查證據之結果，依自由心證判斷
    ，非法律審法院所得審究。是以，上訴人所述上訴理由，既
    未具體說明原判決究有何不適用法規或適用法規不當之處，
    並揭示該法規之條項或其內容，且上訴狀所附訴訟資料亦無
    從認為原判決有違背法令之具體事實，經核難認對原審判決
    之如何違背法令已有具體指摘。又上訴人於本院主張被上訴
    人與有過失部分，核屬新攻擊防禦方法，依上開說明，不得
    於二審提出，上訴人復未主張並證明原審有何違背法令致其
    未有於第一審程序提出之情事，本院無從加以審酌。是本件
    揆諸首開說明，應認其上訴為不合法，本院毋庸命其補正，
    爰逕以裁定駁回其上訴。
四、本件第二審訴訟費用應依民事訴訟法第436 條之32第1 項準
    用第436 條之19條第1 項規定確定其數額為1,500 元，應由
    上訴人負擔。
五、據上論結，本件上訴為不合法，依民事訴訟法第436 條之32
    第1 項、第2 項、第444 條第1 項前段、第95條、第78條、
    第436 條之19第1 項，裁定如主文。
中    華    民    國    111   年     11   月     16   日
                  民事第六庭  審判長法  官  許瑞東

                                    法  官  陳幽蘭

                                    法  官  宋家瑋
以上正本係照原本作成。
本裁定不得抗告。
中    華    民    國    111   年     11   月     17   日
                                    書記官  張韶安